【裁判字號】    99,交易,937
【裁判日期】    991231
【裁判案由】    妨害公務等
【裁判全文】
臺灣板橋地方法院刑事判決             99年度交易字第937號
公  訴  人  臺灣板橋地方法院檢察署檢察官
被      告  楊正宏
上列被告因妨害公務等案件，經檢察官提起公訴（99年度偵字第
29211 號），本院判決如下：
    主  文
楊正宏犯不能安全駕駛動力交通工具而駕駛罪，處有期徒刑伍月
。又犯妨害公務執行罪，處有期徒刑玖月。應執行有期徒刑壹年
。
    事  實
一、楊正宏前於民國（下同）96年間，因犯不能安全駕駛動力交
    通工具而駕駛罪，經該管檢察官於96年9 月20日緩起訴確定
    ，97年10月15日緩起訴期滿；又98年間，因犯不能安全駕駛
    動力交通工具而駕駛罪，經本院於98年10月19日以98年度交
    簡字第5844號刑事簡易判決判處罰金新臺幣60,000元，如易
    服勞役，以新臺幣1,000 元折算1 日，99年2 月3 日罰金1
    次繳清執行完畢；復於99年間，因犯不能安全駕駛動力交通
    工具而駕駛罪，經本院於99年7 月30日以99年度交簡字第39
    83號刑事簡易判決判處罰金新臺幣80,000元，如易服勞役，
    以新臺幣1,000 元折算1 日，現以罰金易服社會勞動中，履
    行期間自98年11月7 日至100 年11月6 日為止（於本案不構
    成累犯）。
二、楊正宏於上述所犯不能安全駕駛動力交通工具而駕駛罪，各
    經為緩起訴暨本院判決確定，分經執行完畢或仍易服社會勞
    動中，不知悔悟，竟仍於99年10月28日20時許起至翌(29)日
    凌晨0 時許止，在臺北縣【改制前，下同】三重市○路○街
    某處與友人飲用啤酒4 、5 瓶後，已達不能安全駕駛動力交
    通工具之程度，仍騎乘車號：CQS-628 號重型機車，於29日
    凌晨0 時30分許，行經臺北縣三重市○○○街與力行路口時
    ，因騎車未戴安全帽，為於該路口執行巡邏勤務之臺北縣政
    府警察局三重分局永福派出所警員林仕賢攔檢盤查，並要求
    出示證件及通知同事攜同呼氣酒精濃度測試器。詎楊正宏因
    不滿警員依法執行取締，竟基於妨害公務之犯意，以左手徒
    手向外揮打林仕賢頭部（傷害部分，未據告訴）之方式，而
    施加強暴於執行公務之警員林仕賢；嗣經林仕賢及在場警員
    當場制服後，帶回警所接受詢問，嗣在警所內，對楊正宏施
    以酒精測試測得其呼氣所含酒精濃度值為每公升0.89毫克。
三、案經臺北縣政府警察局三重分局移由臺灣板橋地方法院檢察
    署檢察官偵查起訴。
    理  由
一、訊據被告楊正宏對於其於前開時地，飲用酒類，已達不能安
    全駕駛動力交通工具之程度，仍騎乘上開機車【起訴書證據
    並所犯法條欄記載為駕駛自用小貨車，應屬誤載，應予更正
    】之事實坦承不諱；惟否認有何妨害公務之犯行，先於警詢
    及檢察官初次偵訊時辯稱：警察從後面過來拍我肩膀，伊不
    知是警察，故用手撥開等云云；於第2 次偵查辯稱：伊只是
    揮個手，並沒有攻擊意思等云云；復於本院辯稱略以：我承
    認酒駕，但否認妨害公務；當時我並沒有碰到警員的身體，
    他也沒有受傷，到派出所我請警察去驗傷，警察把我壓制在
    地上，我有受傷，警察有拍照，我的手由內向外揮，不是要
    妨害公務，警察退後並把我壓制在地上，我都沒有反抗，警
    察也承認他沒有受傷，警察說我有打他的頭，但如果我有的
    話，他的頭應該有紅腫，警察也說我沒有打到他，我有喝酒
    ，只有作揮手的動作，沒有攻擊的意思，也沒有攻擊到警察
    ，如果是要攻擊，應該是以拳頭攻擊，我只是揮手而已，警
    察把我壓制在地上，我也沒有反抗、掙扎；檢察官說我揮擊
    ，我說我只是作一個揮手的動作而已，我並沒有揮擊警員的
    頭，沒有碰觸到警員的身體，當時警員說我碰到他的帽簷，
    打到他的臉，他沒有去驗傷，當時他們主管在，我跟主管說
    請警員去驗傷，警察說他的攝影機有晃動，我只是揮手，警
    員退後才這樣，警察在我前面，我只是用左手揮，當時我有
    喝酒，不知道我在幹嘛，但我沒有碰觸到警察身體；酒駕我
    承認，妨害公務否認，警察有跟檢察官說，他沒有受傷，但
    他忘記把他寫在職務報告上，而且我也不是以右手揮擊他的
    頭部，當時我是揮左手，警察說聞到酒味，我也承認酒駕，
    警察制伏我的時候我一定會掙扎，但我根本就沒有動，其餘
    沒有意見；當時我一直強調我沒有打到警察，我沒有打他的
    動機、意圖，而且我也根本沒有打到他；我沒有打警察；我
    覺得沒有妨害公務，警員說的情況，我也沒有打他，我也沒
    有反抗、拒測，我沒有打到他，他也沒有受傷，是該警員制
    伏我的，我也都沒有動；請從酒駕部分從輕量刑等云云。
二、經查：
(一)、被告坦認酒後騎乘機車之犯行，核與證人林仕賢於偵查中證
    述被告所測得其呼氣所含酒精濃度為每公升0.89毫克之情節
    相符，有卷附酒精測定紀錄表、刑法第185 條之3 案件測試
    觀察紀錄表、職務報告書各1 紙附卷可參。按服用酒類不能
    安全駕駛動力交通工具之認定，參考德國、美國之認定標準
    ，對於酒精濃度呼氣已達每公升0.55毫克或血液濃度達百分
    之0.11以上，肇事率為一般正常人之10倍，應認為已達不能
    安全駕駛之標準（法務部88年5 月18日88年度法檢字第1669
    號函參照），同為本院審理同類案件職務上已經知悉之事實
    。被告騎乘上開重機車之注意能力，已因飲酒而較平日為低
    ，顯已達不能安全駕駛動力交通工具之程度至明，被告此部
    分之自白，核與事證相符，堪以認定，應予責罰。
(二)、至被告就所犯妨害公務犯行，雖為如上否認之辯述，惟被告
    於前開時地騎乘機車，行經前開路口遭警攔檢，因不滿警員
    依法執行取締，繼而徒手揮打警員林仕賢之頭部，而對於依
    法執行職務之警員施強暴行為等情，業據證人林仕賢於偵查
    中證述：當日凌晨伊看到被告未戴安全帽，示意攔停，就發
    現其滿身酒氣，伊通知同事拿酒測器並要求被告出示證件，
    被告說沒帶，說要背給伊聽，在查的過程中，被告的手就揮
    上來揮到伊的臉；當時伊與另一名警員皆在被告前面，亦未
    碰觸被告；又攔停時伊穿著警服，說要查驗其身分等語明確
    在卷（見99年11月16日偵查筆錄，偵查卷第34頁）；又證人
    所證述上情，核與檢察官勘驗現場光碟內容大致相符（見偵
    查卷第38頁），復觀之被告於本院供述其正向面對證人林仕
    賢，依其等對答內容，被告自悉證人係警察且為依法執行查
    驗身分職務，及參之檢察官勘驗結果原錄影之影像確因被告
    拍打而強力晃動等相符合（見同上勘驗筆錄）；又被告自承
    其係以左手揮出，對照證人林仕賢受傷照片顯示林仕賢之左
    臉有明顯之紅腫出現（見偵查卷第20頁），二者不謀而合，
    足認被告楊正宏確有對於依法執行職務之警員林仕賢以左手
    揮擊而施以強暴行為，甚明。被告所辯，要係事卸，核無足
    採。據上，本案此部分之事證亦屬明確，其有妨害公務之犯
    行，可以認定，應予以責罰。
三、核被告楊正宏如上所為，分係犯刑法第185 條之3 之服用酒
    類，不能安全駕駛動力交通工具而駕駛罪及同法第135 條第
    1 項之對於公務員依法執行職務時施強暴罪。所犯上開2 罪
    ，犯意各別，行為互殊，犯罪構成要件亦異，為數罪，應予
    分論併罰。爰審酌被告有如上所述多起因酒後所犯公共危險
    之案件，分經檢察官為不起訴處分、法院判處刑罰，竟猶不
    知悔改，又再犯本案酒後駕車犯行，顯見其並未確實戒除酒
    後駕車之惡習，其不介意之刑罰教訓甚屬明確，且其明知酒
    精成分對人之意識能力具有不良影響，超量飲酒後將導致對
    於週遭事務之辨識及反應能力較平常薄弱，倘騎乘或駕駛車
    輛行駛於道路上，將對自身及一般往來公眾造成高度危險，
    仍於服用酒類致其呼氣酒精濃度值高達每公升0.89毫克而不
    能安全駕駛之情形下，貿然騎乘機車行駛於一般公路上，甚
    而為妨害員警公務之執行，已對行車安全產生莫大危害暨公
    務執行妨害程度甚重，更甚者，其有感染於社會對妨害員警
    執行公務激增頻率發生，進而衍生重大之社會治安事件發生
    頻率，兼衡其智識程度（高職畢業），犯罪後之態度等一切
    情狀，酌情分別量處如主文所示之刑，及定其應執行刑如主
    文所示。
據上論斷，應依刑事訴訟法、第299 條第1 項前段，刑法第135
條第1 項、第185 條之3 、第51條第5 款，刑法施行法第1 條之
1 ，判決如主文。
本案由檢察官朱帥俊、劉東昀提起公訴，經檢察官蘇逸修到庭執
行職務。
中    華    民    國    99    年    12    月    31    日
                        刑事第2 庭法  官  黎錦福
上列正本證明與原本無異。
如不服本判決，應於判決送達後10日內敘明上訴理由，向本院提
出上訴狀（應附繕本），上訴於臺灣高等法院。
                                  書記官  蔡麗春
中    華    民    國    99    年    12    月    31    日
附錄本案論罪科刑法條全文：
中華民國刑法第135條第1項
對於公務員依法執行職務時，施強暴脅迫者，處3 年以下有期徒
刑、拘役或3 百元以下罰金。
中華民國刑法第185條之3
服用毒品、麻醉藥品、酒類或其他相類之物，不能安全駕駛動力
交通工具而駕駛者，處1 年以下有期徒刑、拘役或科或併科15萬
元以下罰金。

司法院資訊處製作；財團法人民間司法改革基金會備份。
